【裁判字號】    91,簡,483
【裁判日期】    920508
【裁判案由】    廢棄物清理法
【裁判全文】
臺北高等行政法院判決                              九十一年度簡字第四八三號
    原      告  甲○○
    被      告  桃園縣大溪鎮公所
    代  表  人  乙○○鎮長）.
右當事人間因廢棄物清理法，原告不服桃園縣政府中華民國九十一年三月二十二日府
法訴字第○九○○二六三○三○號訴願決定，提起行政訴訟。本院判決如左：
    主  文
原告之訴駁回。
訴訟費用由原告負擔。
    事  實
壹、事實概要：
    緣原告無主管機關核准之清除許可證明，而於民國（以下同）九十年十月二十九
    日一時三十二分，於桃園縣大溪鎮義和里元祥環保工程公司載運營建廢棄物，為
    被告查獲，被告遂依違反廢棄物清理法第四十一條規定，並依同法第五十七條規
    定裁處原告罰鍰新台幣（以下同）六萬元。原告不服，提起訴願，遭駁回後，遂
    向本院提起行政訴訟。
貳、兩造聲明：
一、原告聲明：求為判決訴願決定及原處分均撤銷。
二、被告聲明：求為判決如主文所示。
、兩造爭點：
    原告於元祥環保工程公司所堆放者究為營建廢棄物抑或可再利用資源物？被告依
    廢棄物清理法第四十一條、第五十七條規定裁處原告罰鍰有無理由？
一、原告陳述：
１、本件所涉及之物品為營建廢棄物，為可再利用資源物，並非僅為一般事業廢棄物
    ：
(1)、營建廢棄物主要是由建築拆除廢棄物、施工建造產生之廢棄物、或整地刨除地面
    產生之廢棄物，包括廢木材、金屬、玻璃、瀝青、石綿等有害物，及其他類如紙
    類、布類、塑膠類等。依行政院環保署公佈九十年環署廢字第○○五三二○七號
    函，公告增訂「一般事業廢棄物再利用類別及管理方式」，其中增訂編號第三十
    八項營建（建築）廢棄物再利用管理方式，為可再利用資源物，並非會造成生態
    環境污染之廢棄物。
(2)、被告之稽查人員所登記原告所違反之事實為利用ＫＭ︱八九二號營業貨櫃曳引車
    載運、貯存、處理營建廢棄物（含廢木料、廢塑膠袋、廢塑膠水管等）。惟實際
    上原告從建築施工現場所運載之物，主要是可再利用之次級木料，縱使在該批次
    級木料中夾雜有廢水管、廢塑膠袋，不但只佔整體物品之萬分之一，依照「一般
    事業廢棄物再利用類別及管理方式」，亦是可再利用資源物。原告之貨車係在建
    築工地裝貨時，工地現場堆置次級木材、施工後剩餘之廢水管及廢塑膠袋等營建
    廢棄物，原告在清除回收時將其整批裝貨載走，由再利用事業機構元祥環保工程
    有限公司做分類處理即可，毋須在工地就將次級木料與廢水管、廢塑膠袋分類。
    原告配合資源回收處理之規定不遺餘力，將可利用之次級木料資源運送置元祥環
    保工程有限公司係響應國家環境保護政策，並非隨意棄置廢棄物。
(3)、有同為違反廢棄物清理法案件，經臺灣臺北地方法院檢察署檢察官以九十年度偵
    字第一七五六四號為不起訴處分，該案被告林建龍駕駛車號三Ｆ︱九二九號大貨
    車載運廢棄物，檢察官以「本件並無任何證據足認被告等所堆置於上址之建築廢
    土，有任何足以污染環境衛生之物質，且復查無其他任何積極證據足證被告等確
    涉有移送意旨所指之犯行」等語認為罪嫌尚有不足。刑事既不加以處罰，亦無加
    以行政處罰之必要。
２、原告將次級木料置放之地點為元祥環保工程有限公司，並非為非法收受再利用資
    源之場所：
(1)、依行政院環保署環廢字第○○七四四三六號「一般事業廢棄物再利用類別及管理
    方式」第五項廢木材（板、屑）第三點規定，再利用事業機構之營利事業登記證
    登記或營業項目為：木製品及人造木質板（粒片板、纖維板、塑合板）．．．。
    又依行政院環保署九十環署廢字第○○六七六六七號函說明，依廢棄物清理法第
    三十九條第一項「事業廢棄物之再利用，應依中央目的事業主管機關規定辦理，
    不受第二十八條、第四十一條之限制。」是以營建廢棄物如符合第三十九條第二
    項中央目的事業主管機關所定之規定（即「一般事業廢棄物再利用類別及管理方
    式」）時，業者可無須依同法第四十一條規定申請許可證。元祥環保工程有限公
    司於經濟部公司執照第六項所營事業第九點登記有Ｃ５０１０５０塑化木（板）
    材加工業，並且已在申請加工製造廠工廠執照，並可持工廠執照另向桃園縣政府
    申請營利事業登記塑化木（板）材加工業乙項，其目的即在收受次級木料後製成
    木製品及人造木質板等製品。預計申請營利事業登記事項通過後，旋即可以開工
    ，是以事先委由原告載運次級木料，以便準備開工。
(2)、依「一般事業廢棄物再利用類別及管理方式」第五項第五點規定：．．．，得採
    用露天貯存方式．．．，原告載運營建廢棄物至元祥環保工程有限公司並露天放
    置於其土地上，亦非隨意棄置。綜上所陳，原告所放置之地點並非為非法收受再
    利用資源之場所，方式亦非違法。
(3)、原告所載運者為營建廢棄物，既為可再利用資源物，所放置之地點又非為非法收
    受再利用資源之場所，依據前述環署廢字第○○六七六六七號函之意旨，原告載
    運營建廢棄物已符合廢棄物清理法第三十九條第二項中央目的事業主管機關所定
    之規定時，毋須依同法第四十一條規定申請許可證，被告以原告違反廢棄物清理
    法第四十一條未取得許可證為理由而依同法第五十七條處原告六萬元罰鍰，實為
    不合法之行政處分。
３、原告所駕駛之ＫＭ︱八九二號營業貨櫃曳引車係經交通部核發之合法車輛，被扣
    押實為不當之行政處分：
(1)、依行政院環保署九十年七月六日環署廢字第○○四○九○六號函曾建請交通部就
    經營廢棄物清理法第十條之一（舊法）公告為應回收廢棄物之資源回收機構，於
    申領自用大貨車牌照時，毋須檢具環保主管機關許可文件。
(2)、本件原告載運者既為營建廢棄物，為可再利用之資源回收物，依環署廢字第○○
    四○九○六號函之意旨，業者經營廢棄物清理法第三十九條規定之可再利用之物
    之清除、處理，於申領自用大貨車牌照時，應得比照資源回收機構，毋須檢具環
    保主管機關許可文件。故原告以ＫＭ︱八九二號營業貨櫃曳引車運送時，被告之
    稽查員不應以原告未具有清除許可文件而處罰。
４、綜上所述，原告之行為並未違反廢棄物處理法第四十一條之可能，而被告不察，
    竟依同法第五十七條之規定科處原告罰鍰，原處分實有違誤。為此，請判決如原
    告訴之聲明。
二、被告陳述：
１、本件係原告於九十年十月二十九日一時三十二分運載營建廢棄物（內含廢棄塑膠
    、廢棄木料、廢棄水管、廢棄塑膠袋及垃圾等雜物）於桃園縣大溪鎮義和里元祥
    環保工程公司內堆放（該公司雖取得經濟部公司執照，卻無主管機關核准之清除
    許可證明，違反部分另案辦理），遭桃園縣警察局大溪分局內柵派出所員警查獲
    ，並通知被告會同稽查，因原告未取得清除許可證文件，而予以告發處分。此有
    九十年十一月五日九○溪清字第二○一○七號函附九十年十一月一日溪清字第稽
    九○一○七號處分單，因廢棄物清理法於九十年十月二十四日經修訂公布，於九
    十年十一月十五日九○溪清字第二○八二六號函修正法令依據在案。
２、綜上所述，被告依據廢棄物清理法第四十一條及同法第五十七條規定對原告之違
    反行為處六萬元，並無不當，原告之訴顯無理由。為此，請判決如被告答辯之聲
    明。
    理  由
一、按「簡易訴訟程序之裁判得不經言詞辯論為之。」行政訴訟法第二百三十三條第
    一項定有明文，合先敘明。
二、按「從事廢棄物清除、處理業務者，應向直轄市、縣（市）主管機關或中央主管
    機關委託之機關申請核發公民營廢棄物清除處理機構許可文件後，始得受託清除
    、處理廢棄物業務。」、「從事廢棄物貯存、清除或處理業務，違反第四十一條
    第一項規定者，處新台幣六萬以上三十萬元以下罰鍰，並命其停止營業。」為廢
    棄物清理法第四十一條第一項及第五十七條所明定。
三、本件為原告於九十年十月二十九日一時三十二分在桃園縣大溪鎮義和里元祥環保
    工程公司從事載運貯存營建廢棄物，為被告所查獲並拍照存證，被告遂依違反廢
    棄物清理法第四十一條規定，並依同法第五十七條規定裁處罰鍰六萬元。原告不
    服，循序提起訴願及本件行政訴訟。
四、原告於本件行政訴訟中執前詞訴稱，其所運載之物品主要為可再利用之次級木料
    ，其中雖夾雜有廢水管、廢塑膠袋，但依照「一般事業廢棄物再利用類別及管理
    方式」，亦是可再利用資源物，並非廢棄物，不應受罰云云。惟原告自承其在建
    築工地以貨車裝貨時，未將貨物分類，即將工地現場堆置之次級木材、施工後剩
    餘之廢水管及廢塑膠袋等營建廢棄物整批裝貨載走，由再利用事業機構元祥環保
    工程有限公司做分類處理，是其裝載於貨車上之貨物為工地現場堆置之營建混合
    物，故原告違法事實俱在。
五、綜上所述，原告之陳詞均不可採，而被告科處原告罰鍰六萬元之處分，揆諸首揭
    規定，並無違誤，訴願決定予以維持，亦無不合。原告徒執前詞，訴請撤銷訴願
    決定及原處分，並無理由，應予駁回。
六、本件事證已臻明確，兩造其餘攻擊防禦方法與本件判決結果不生影響，故不逐一
    論述，併此敘明。
據上論結，本件原告之訴為無理由，爰依行政訴訟法第二百三十三條第一項、第二百
三十六條、第一百九十五條第一項後段、第九十八條第三項前段判決如主文。
中    華    民    國      九十二      年      五      月        八      日
                              臺 北 高 等 行 政 法 院 第 二 庭
                                                法    官 吳慧娟
右為正本係照原本作成。
本件以訴訟事件所涉及之法律見解具有原則性者為限，始得於本判決送達後二十日內
向本院提出上訴狀並表明上訴理由，如已於本判決宣示後送達前提起上訴者，應於判
決送達後二十日內補具上訴理由（均按他造人數附繕本），且經最高行政法院許可後
方得上訴。
中    華    民    國      九十二      年      五      月        八      日
                                                 書 記 官 劉道文


司法院資訊處製作；財團法人民間司法改革基金會備份。
